【裁判字號】    92,停,99
【裁判日期】    920912
【裁判案由】    聲請停止執行
【裁判全文】
臺北高等行政法院裁定                                九十二年度停字第九九號
    聲  請  人  甲○○
    送達代收人  乙○○
    相  對  人  臺北市政府
    代  表  人  丙○○市長）.
    相  對  人  內政部
    代  表  人  余政憲部長）.
右當事人間因土地改良物拆除事件，聲請人聲請停止原處分之執行，本院裁定如左：
    主  文
聲請駁回。
聲請程序費用由聲請人負擔。
    理  由
一、按「於行政訴訟起訴前，如原處分或決定之執行將發生難於回復之損害，且有急
    迫情事者，行政法院亦得依受處分人或訴願人之聲請，裁定停止執行。」固為行
    政訴訟法第一百十六條第三項前段所明定；惟訴願法第九十三條第二項既規定受
    處分人得申請受理訴願機關或原處分機關停止執行，則在提起訴願後，訴願決定
    前，當事人即得依訴願法第九十三條第二項規定，向訴願機關申請停止執行，竟
    未為之，而逕向行政法院聲請者，應認為並無聲請之必要，而以聲請不合法駁回
    。因此訴願法第九十三條第三項規定「前項情形，行政法院亦得依聲請，停止執
    行」係指當事人在提起訴願後，訴願決定前，認原行政處分之合法性顯有疑義，
    或原行政處分之執行將發生難以回復之損害，且有急迫情事，而依訴願法第九十
    三條第二項規定，向受理訴願機關申請停止執行，遭駁回後，於行政訴訟起訴前
    ，依行政訴訟法第一百十六條第三項前段規定，向行政法院聲請停止執行時，行
    政法院事後審查訴願機關適用訴願法第九十三條第二項規定駁回當事人之聲請，
    是否違誤之情形。否則行政訴訟既未提起，行政法院實無從審查「原行政處分之
    合法性」是否顯有疑義。故當事人未依訴願法第九十三條第二項規定，向受理訴
    願機關申請停止執行，自不得逕依第三項規定，向行政法院聲請依第二項規定，
    裁定停止執行原處分之執行。易言之，行政訴訟係審查行政處分違法之最終機關
    ，若一有行政處分，不待訴願程序即聲請行政法院停止原處分之執行，無異規避
    訴願程序，而請求行政法院為行政處分之審查，故必其情況緊急，非即時由行政
    法院予以處理，則難以救濟，否則尚難認有以行政法院之裁定予以救濟之必要，
    應認欠缺保護之必要，而駁回其聲請。最高行政法院九十一年度裁字第九○六號
    、八七七號裁定可資參照。
二、本件聲請意旨略謂：按台北市政府為辦理八十四年度士林一號公園擴建工程，需
    使用臺北市○○區○○段一小段三八三、三八四、三八五、三九一之二地號土地
    ，因聲請人所有門牌號碼為台北市○○○路一四一巷三十九號建築改良物及農作
    改良物坐落於上揭地號土地，是以台北市政府向內政部申請核准徵收，經內政部
    九十二年七月四日台內地字第○九二○○七二五五七號函准予徵收，台北市政府
    遂以九十二年七月十四日府地四字第○九二一六六四二七○○號函為補償費公告
    ，聲請人日前接獲台北市政府九十二年七月二十五日府工公字第○九二○一四○
    四六○○號略以：聲請人所有建築物位於本府八十四年度士林一號公園擴建工程
    用地範圍內，本府定於九十二年九月五日上午九時整執行拆除，請於九十二年九
    月四日前自行拆遷拆云云，嗣經聲請人以業於徵收補償土地改良物公告期間內，
    依法提出異議為由，聲請原處分停止執行，詎台北市政府復以九十二年八月二十
    日府工公字第○九二二○九八一六○○號函說明略以：本府業於九十二年七月十
    四日公告，台端雖於期限內提出異議，然依前揭土地徵收條例第十八條及第二十
    二條第三項規定，於補償費發給完竣後本公告徵收處分之執行尚不得停止，仍請
    台端支持市政建設，儘速配合搬遷等語。嗣後並以九十二年九月三日府工公告字
    第○九二○一四○五七○○號函略以：台端所有建築物位於本府八十四年度士林
    一號公園擴建工程用地範圍內，本府訂於九十二年九月十五日上午九時執行拆除
    ，請於九十二年九月十四日前自行拆遷云云。聲請人刻正對於內政部九十二年七
    月四台內地字第○九二○○七二五五七號核准徵收處分依法訴願，及台北市政府
    九十二年七月十四日府地四字第○九二○六六四二七○○號函補償費公告應依法
    聲明異議，且該救濟程序尚在進行中，詎台北市政府即命聲請人應於九十二年九
    月十五日前自行拆遷，顯有嚴重影響聲請人訴訟權利之行使，造成聲請人無法回
    復之重大財產上損害，且該執行拆除日期業已迫在眉睫，實有定停止執行上開行
    政處分效力之急迫性及必要性等語。自聲請意旨以觀，足見本件聲請人顯未向受
    理訴願機關申請停止執行，且該建築改良物之拆除，係得以金錢補償之標的，無
    所謂難以回復之損害可言，揆諸前開說明，聲請人逕向本院聲請停止原處分之執
    行，顯缺保護必要，應予駁回。又本件建築改良物之拆除，定於九十二年九月十
    五日上午九時執行，而聲請人係於九十二年九月十二日始向本院為停止執行之聲
    請，查九月十三日及十四日係週休，本件裁定送達聲請人時，該建築改良物業經
    拆除，亦無聲請停止執行之必要，併此敘明。
四、依行政訴訟法第一百零四條、民事訴訟法第九十五條、第七十八條，裁定如主文
    。
中      華      民      國    九十二    年      九      月     十二     日
                 臺 北 高 等 行 政 法 院   第 六 庭
                                審 判 長   法    官  鄭小康
                                           法    官  曹瑞卿
                                           法    官  闕銘富
右為正本係照原本作成。
如不服本裁定，應於送達後十日內向本院提出抗告狀（須按他造人數附繕本）。
中      華      民      國    九十二    年      九      月     十二     日
                                           書 記 官  吳芳靜


司法院資訊處製作；財團法人民間司法改革基金會備份。
